臺灣橋頭地方法院刑事判決　
111年度審交易字第161號
公  訴  人  臺灣橋頭地方檢察署檢察官
被      告  韓秋華




上列被告因過失傷害案件，經檢察官提起公訴（110年度偵字第1
6645號），本院判決如下：
    主  文
韓秋華犯無駕駛執照駕車因過失致人傷害罪，處有期徒刑參月，
如易科罰金，以新臺幣壹仟元折算壹日。
    事  實
一、韓秋華明知其未考領普通重型機車駕駛執照，仍於民國110
    年6月21日14時56分許，騎乘車牌號碼000-0000號普通重型
    機車（下稱甲車），沿高雄市岡山區成功路北往南行駛至該
    路段與富貴西街口，欲左轉富貴西街往東行駛時，本應注意
    兩車並行之間隔，並隨時採取必要之安全措施，而依當時天
    候陰、日間自然光線、柏油路面乾燥無缺陷、道路無障礙物
    及視距良好等情，客觀上應無不能注意之情事發生，竟疏未
    注意及此而貿然左轉，適同車道左側有曾晏蓉騎乘車牌號碼
    000-0000號普通重型機車（下稱乙車）沿成功路同向北往南
    行駛至此，見狀閃煞不及，2車發生碰撞，致曾晏蓉人車倒
    地，因而受有腦震盪、頭皮擦傷、頭部未明示部位表淺損傷
    、頸部其他特定部位挫傷、左側膝部擦傷、左側手部擦傷等
    傷害。
二、案經曾晏蓉訴由高雄市政府警察局岡山分局報請臺灣橋頭地
    方檢察署檢察官偵查起訴。
    理  由
壹、程序部分：
    查本判決所引用具有傳聞證據性質之證據，除因符合刑事訴
    訟法第159條之1至之4關於傳聞法則例外規定者，本有證據
    能力外，其餘均經當事人於本院準備程序時同意有證據能力
    （院卷第42頁），而本院審酌上開各項證據作成或取得時之
    客觀環境條件，並無違法取證或欠缺憑信性或關連性之情形
    ，作為證據使用皆屬適當，依刑事訴訟法第159條之5第1項
    之規定，應認均有證據能力，自得作為認定事實之憑 據。
貳、實體部分：
一、認定犯罪事實所憑之證據及理由
　　訊據被告韓秋華固坦承有於前揭時、地騎乘甲車與騎乘乙車
    之告訴人曾晏蓉發生兩車碰撞之車禍乙節不爭執，然矢口否
    認有何過失犯行，辯稱：是告訴人撞到我，不是我撞她，我
    還有打電話問醫生，醫生說是皮肉傷而已。過幾天我打過去
    ，她就說腦震盪，過幾天打過去又說躺在床上，再過幾天打
    過去又說要我賠償。我不知道告訴人傷勢是真是假云云。經
    查：
(一)被告於上開時、地，騎乘甲車，沿高雄市岡山區成功路北往
    南行駛至該路段與富貴西街口，欲左轉富貴西街往東行駛時
    ，未注意後方有無來車即左轉，適同向有告訴人騎乘乙車沿
    成功路北往南行駛至此，見狀閃煞不及，2車發生碰撞，致
    告訴人人車倒地等情，業據證人即告訴人於警詢證述明確（
    偵卷第15-19頁），並有道路交通事故現場圖、道路交通事
    故調查報告表（一）、（二）-1、道路交通事故肇事人自首
    情形紀錄表、現場照片、道路交通事故談話紀錄表及機車維
    修估價單等件附卷可稽（偵卷第23、25、31、33-36、39-41
    、43-46、49-51頁），且為被告所不爭執，此部分事實堪以
    認定。
(二)甲、乙車碰撞後，告訴人車倒地，並受有腦震盪、頭皮擦傷
    、頭部未明示部位表淺損傷、頸部其他特定部位挫傷、左側
    膝部擦傷、左側手部擦傷之傷勢，業據告訴人提出高雄市立
    岡山醫院（委託秀傳醫療社團法人經營，下稱岡山醫院）診
    斷證明書在卷可佐（偵卷第23頁），被告則以前語置辯，並
    否認告訴人所受傷勢。然查，本案案發時間為110年6月21日
    14時56分許，前揭岡山醫院診斷證明書記載告訴人於同日15
    時14分至該院急診就醫等語，時、地接近且合理。又上開兩
    車碰撞之車禍發生時，告訴人人車倒地，為被告所不爭執，
    則衡量2車間之車型及重量，告訴人人車倒地後，受有上開
    傷勢應符常理，另佐以道路交通事故談話紀錄表（告訴人部
    分），亦載有受傷部位：雙手雙腳等語（偵卷第45頁），再
    參以前揭道路交通事故調查報告表（二）－1亦記載事故發生
    當下告訴人主要傷處為多數傷等語（偵卷第35頁），且被告
    不爭執岡山醫院診斷證明書之證據能力，又無證據可認上開
    診斷證明書有遭虛偽記載之情，足徵上開診斷證明書記載之
    傷勢，確屬事故發生時告訴人所受之傷勢，告訴人因上開2
    車碰撞事故受有前揭傷勢一節，亦堪認定。　
(三)證人即告訴人於警詢中證稱：當時我騎乘機車與被告騎乘甲
    車同沿成功路由北往南，我騎乘在被告後方，被告突然左轉
    ，我反應不及，所以才發生碰撞等語（偵卷第16頁）。被告
    則在本院自承：當時要左轉，沒有注意後方有無來車等語（
    院卷第40頁），並有前揭道路交通事故現場圖在卷可佐（偵
    卷第31頁），被告對道路交通事故現場圖所載甲、乙車行車
    方向不爭執（院卷第39-40頁），綜上可證被告未注意左側
    後方有無來車，未能與左側並行行駛而來之乙車，保持相當
    之間隔，以致未能採取減速或煞停之必要安全措施即貿然左
    轉，致2車發生碰撞，告訴人因而受有上揭傷害，應可認定
    。
(四)按汽車行駛時，駕駛人應注意兩車並行之間隔，並隨時採取
    必要之安全措施，道路交通安全規則第94條第3項載有明文
    。此為一般汽車駕駛人所應注意並確實遵守之事項，被告
    雖未曾考取普通重型機車駕駛執照，然既已到院自承正要去
    考，因為疫情關係沒去等語（院卷第39頁），自無委為不知
    之理，是被告對上揭道路交通安全規定及注意義務，自知悉
    甚詳，應當知所遵守；復衡案發當時天候陰、日間自然光線
    、柏油路面乾燥無缺陷、道路無障礙物及視距良好等情，客
    觀上應無不能注意之情事發生，有前揭高雄市政府警察局道
    路交通事故調查表㈠1份在卷可參（偵卷第33頁），並無不能
    注意之情事，竟疏未注意騎乘甲駕車與左側後方告訴人騎乘
    而來之乙車並行時，應保持相當之間隔，以致未能採取減速
    或煞停之必要安全措施即貿然左轉，致2車發生碰撞，告訴
    人因而受有上揭傷害，被告對於本案交通事故之肇事自有過
    失甚明。又甲、乙車係均在行進中而發生碰撞，自屬2車相
    互碰撞，並無何車去碰撞何車之問題，僅有責任歸屬之問題
    ，被告所辯乙車來碰撞甲車之語，即非可採。
(五)又按汽車行駛至交岔路口，其行進、轉彎應依之規定，道路
    交通安全規則第102條定有明文，同條第1項第7款「轉彎車
    應禮讓直行車先行」之規定，應係適用「不同行車方向」或
    「不同車道」之行駛情形；如汽車係前後於同一車道行駛，
    其前後車之行車秩序（含前後行駛、超車、並行等），即應
    適用道路交通安全規則第94條之規定，不生轉彎車應禮讓直
    行車之問題，此有交通部98年7月3日交路字第0980040138號
    函、101年10月25日交路字第1010413264號函各1份可資參照
    （院卷第77-79頁），本案案發過程乃被告騎乘甲車於告訴
    人乙車之右前方，且為同向行駛於同一車道，有前揭道路交
    通事故現場圖及現場照片在卷可佐（偵卷第31、49-51頁）
    ，並為被告所不爭執（院卷第39-40頁），參酌上開函文說
    明，本案被告即應適用道路交通安全規則第94條之規定，而
    非被告負有在同一車道內應讓同向後方直行車之義務，是公
    訴意旨認被告就本案車禍事故有「轉彎車未禮讓直行車先行
    」之過失，容有誤會，惟基於起訴之社會事實同一，是本院
    自仍得就被告有無違反「應注意兩車並行之間隔」之注意義
    務而有過失一節併予審究，併此敘明。。 
(六)綜上所述，本案事證明確，被告前揭所辯，尚無足採，其上
    開犯行堪以認定，應依法論科。
二、論罪科刑
(一)查被告未曾考取普通重型機車駕駛執照，業據被告於本院審
    理時自承在卷（院卷第39頁），並有前揭證號查詢汽車駕駛
    人查詢資料在卷可查（偵卷第65頁）。次按道路交通管理處
    罰條例第86條第1項關於汽車駕駛人無駕駛執照駕車因而致
    人受傷，依法應負刑事責任者，加重其刑至2分之1的規定，
    是就刑法第284條前段過失傷害之基本犯罪類型，對於加害
    人為汽車駕駛人於無駕駛執照駕車之情形，因而致人受傷之
    特殊行為要件予以加重處罰，已就該罪犯罪類型變更之個別
    犯罪行為予以加重，而成另一獨立之罪名，自屬刑法分則加
    重之性質。是核被告所為，係犯道路交通管理處罰條例第86
    條第1項、刑法第284條前段之無駕駛執照駕車因過失致人傷
    害罪，並應依上開條例規定加重其刑。
(二)被告於案發後留在現場，於員警到場處理時當場承認為肇事
    人，有高雄市政府警察局道路交通事故肇事人自首情形紀錄
    表在卷足憑（偵卷第39頁），堪認被告於有偵查犯罪職權之
    機關或個人發覺其犯罪前，主動坦承肇事並自願接受裁判，
    合於自首之要件，爰依刑法第62條前段之規定減輕其刑。
(三)爰審酌被告明知未曾考取普通重型機車駕駛執照，騎乘重型
    機車之技能尚未經政府檢驗認可，仍執意騎乘重型機車上路
    ，又未能確實遵守交通安全規則以保護其他用路人之生命、
    身體安全，因而肇生本案車禍，所為實有不該，且被告犯後
    否認過失犯行，兼酌告訴人於本案所受傷勢，及被告到庭自
    陳高中肄業之智識程度、待業中、未婚之經濟生活狀況（卷
    第74頁）等一切情狀，量處如主文所示之刑，並諭知如易科
    罰金之折算標準。
中　　華　　民　　國　　111 　年　　6 　　月　　27　　日
                  刑事第四庭    法　官  簡祥紋
以上正本證明與原本無異。
如不服本判決應於收受判決後 20 日內向本院提出上訴書狀，並
應敘述具體理由。其未敘述上訴理由者，應於上訴期間屆滿後20
 日內向本院補提理由書 (均須按他造當事人之人數附繕本)「切
勿逕送上級法院」。
中　　華　　民　　國　　111 　年　　6 　　月　　27　　日
                                書記官  陳佳彬
附錄本案論罪科刑法條：
中華民國刑法第284條前段
因過失傷害人者，處 1 年以下有期徒刑、拘役或 10 萬元以下
罰金。
道路交通管理處罰條例第86條第1項
汽車駕駛人，無駕駛執照駕車、酒醉駕車、吸食毒品或迷幻藥駕
車、行駛人行道或行經行人穿越道不依規定讓行人優先通行，因
而致人受傷或死亡，依法應負刑事責任者，加重其刑至二分之一
。